臺灣臺南地方法院刑事判決　　　　　　　100年度訴字第434號
公　訴　人　臺灣臺南地方法院檢察署檢察官
被　　　告　林可欣
指定辯護人　本院公設辯護人　林宜靜
上列被告因違反毒品危害防制條例案件，經檢察官提起公訴（
100年度偵字第4861號），本院判決如下：
    主  文
林可欣分別犯如附表所示之罪，各處如附表罪名及宣告刑欄所示
之刑。應執行有期徒刑貳年陸月。未扣案之門號0000000
000號行動電話壹支（含SIM卡一張）沒收，如全部或一部不
能沒收時，追徵其價額或以其財產抵償之、未扣案犯罪所得之財
物新臺幣壹萬貳仟元沒收，如全部或一部不能沒收時，以其財產
抵償之。
    事  實
一、林可欣明知甲基安非他命係毒品危害防制條例第2條第2項第
    2款所明定之第二級毒品，非經許可，不得持有、販賣，竟
    分別基於販賣第二級毒品安非他命以營利之犯意，先以不詳
    價格，向上游洪靜琳販入數量不詳之第二級毒品甲基安非他
    命後，再以其所有門號0000000000號之行動電話作為聯絡毒
    品交易之工具，先後2次於附表所示之時間、地點，各販賣
    新台幣（下同）6,000元之第二級毒品甲基安非他命予蔡錫
    忠。嗣經警方查獲洪靜琳販賣甲基安非他命之事實後，再
    台灣台南地方法院檢察署檢察官指揮警方持本院核發之搜索
    票前往林可欣位於臺南市仁德區○○○街75巷18號住處實施
    搜索，而循線查獲上情。
二、案經台灣台南地方法院檢察署檢察官簽分偵辦。
    理  由
壹、程序方面
  一、按被告以外之人於審判外之陳述，雖不符刑事訴訟法第
      159 條之1至第159條之4之規定，而經當事人於審判程序
      同意作為證據，法院審酌該言詞陳述或書面陳述作成時之
      情況，認為適當者，亦得為證據；當事人、代理人或辯護
      人於法院調查證據時，知有第159條第1項不得為證據之情
      形，而未於言詞辯論終結前聲明異議者，視為有前項之同
      意，刑事訴訟法第159條之5規定甚明。查本判決所引用之
      被告以外之人於審判外之警詢供述證據，被告對各該證據
      能力均不爭執（見本院卷第16頁背面），且直至言詞辯論
      終結前，亦未聲明異議，本院審酌上開證據方法於製作時
      之情況，尚無違法不當，應認以之作為證據應屬適當；至
      於非供述證據部分，本院亦查無任何違反法定程式取得之
      情形，認均有證據能力。
  二、按被告以外之人於偵查中向檢察官所為陳述，除顯有不可
      信之情況者外，得為證據，刑事訴訟法第159條之1第2項
      定有明文。偵查中對被告以外之人（包括證人、鑑定人、
      告訴人、被害人及共同被告等）所為之偵查筆錄，或被告
      以外之人向檢察官所提之書面陳述，性質上均屬傳聞證據
      。惟現階段刑事訴訟法規定檢察官代表國家偵查犯罪、實
      施公訴，依法其有訊問被告、證人及鑑定人之權限，證人
      、鑑定人且須具結，而實務運作時，檢察官偵查中向被告
      以外之人所取得之陳述，原則上均能遵守法律規定，不致
      違法取供，其可信度極高，職是，被告以外之人前於偵查
      中已具結而為證述，除反對該項供述得具有證據能力之一
      方，已釋明「顯有不可信之情況」之理由外，應認該證人
      於偵查中之陳述具有證據能力。是以，證人蔡錫忠於偵查
      中經具結之證詞，既經合法具結擔保所述實在，被告復未
      釋明上開證述有何顯不可信之情況，依刑事訴訟法第159
      條之1第2項傳聞證據之例外規定，應認其於偵查中之陳述
      具有證據能力。
  三、按刑事訴訟法第159條第1項規定：被告以外之人於審判外
      之言詞或書面陳述，除法律有規定者外，不得作為證據。
      而該條所謂「法律有規定者」，係指同法第159條之1至第
      159條之5及第206條等規定。又偵查犯罪機關依法定程序
      監聽之錄音，係以監聽之錄音帶為其調查犯罪所得之證據
      ，司法警察依據監聽錄音結果予以翻譯而製作之通訊監察
      譯文，乃該監聽錄音帶內容之顯示，此為學理上所稱之「
      派生證據」，屬於文書證據之一種。於被告或訴訟關係人
      對其譯文之真實性發生爭執或有所懷疑時，法院固應依刑
      事訴訟法第165條之1第2項之規定，勘驗該監聽錄音帶以
      踐行調查證據之程序，俾確認該錄音聲音是否為通訊者本
      人及其內容與通訊監察譯文之記載是否相符，或傳喚該通
      訊者為證據調查。倘被告或訴訟關係人對該通訊監察譯文
      之真實性並不爭執，即無勘驗辨認其錄音聲音之調查必要
      性，法院於審判期日如已踐行提示通訊監察譯文供當事人
      辨認或告以要旨，使其表示意見等程序並為辯論者，其所
      為之訴訟程序即無不合，即得以該通訊監察譯文為論罪之
      依據（最高法院99年度台上字第5494號判決意旨參照）。
      查依卷附本院核發之99年度聲監續字第663號通訊監察書
      記載（見100年度偵字第1462號偵查卷二第305頁），本件
      司法警察就被告所有門號0000000000號行動電話實施通訊
      監察所為之監聽錄音蒐證程序既屬合法，並為被告及其辯
      護人所不爭執（見本院卷第16頁背面），又查無其他不宜
      作為證據之情事，且本判決所引用之通訊監察譯文，亦經
      被告或與之通訊之證人確認無訛，自有證據能力。
貳、實體方面
  一、被告對於事實欄一即附表所示先後2次販賣第二級毒品甲
      基安非他命與蔡錫忠之犯行，迭於警詢、偵查及本院審理
      中坦承不諱，並供稱：「（問：0000000000行動電話門號
      是你使用？）是我的，而且是我在使用；（問：是否有用
      這支行動電話門號來進行聯繫，在99年8月7日跟蔡錫忠聯
      繫後，在高雄市○○區○○路邊賣安非他命6千元給他？
      ）有，99年8月7日凌晨4時左右；（問：99年8月27日晚上
      7、8時許，是否用行動電話聯繫後，約在相同地點賣6千
      元安非他命給蔡錫忠？）是，我們是下午3點多聯繫，晚
      上7、8時我下班時才進行毒品交易」等語在卷（見本院卷
      第26頁背面-27頁），且有卷附被告所有門號0000000000
      號行動電話（A）與蔡錫忠持用之門號0000000000號行動
      電話（B）之監聽譯文可佐，其內容如下：「(1)99年8月7
      日2時55分20秒，B：喂。A：我快到了，要上去嗎。B：不
      用。A：朋友載我的。B：你在門那邊就好了，我拿給你。
      A：你要1還2。(2)99年8月27日15時11分18秒，A：喂。B
      ：你幫我分成一半一半。A：一樣那個量，分一半一半。B
      ：對，我差不多七八點。A：好。」等語可參（見100年度
      偵字第1462號偵查卷二第28頁）。
  二、又關於上開監聽譯文之交談內容真意一節，業據證人蔡錫
      忠於警詢證述：「（問：提示通訊監察譯文99年8月7日2
      時55分20秒，你持門號0000000000與門號0000000000通話
      內容為何意？）這是林可欣要送安非他命來賣我；（問：
      上譯文經當場播放99年8月7日2時55分20秒音檔，音檔內
      是你與誰對談的聲音？是否譯文內容與播放音檔內容一致
      ？）是我與林可欣的對話聲音。譯文內容與播放音檔內容
      一致；（問：承上述你向林可欣購買毒品的時間、地點、
      數量？有無交易成功？）談話中的1、2代表不是1錢、2錢
      就是1000、2000元，應該是1錢6000元。地點在高雄市○
      ○區○○段的路旁。有成功交易；（問：提示通訊監察譯
      文99年8月27日15時11分18秒，你持門號0000000000與門
      號0000000000通話內容為何意？）分一半一半是裝好，比
      較好外帶在身上，這次是購買1錢的安非他命共現金6000
      元；（問：上譯文經當場播放99年8月27日15時11分18秒
      ，音檔內是你與誰對談的聲音？是否譯文內容與播放音檔
      內容一致？）是我與林可欣的對話聲音。譯文內容與播放
      音檔內容一致；（問：承上述你向林可欣購買毒品的時間
      、地點、數量？有無交易成功？）交易時間是當天晚上7
      、8點時，購買1錢安非他命，現金6000元。地點在高雄市
      湖內區○○段○路旁，有成功交易」等語（見100年度偵
      字第4861號偵查卷第6-7頁），復於偵查中具結證稱：「
      （問：0000000000號電話是否是你在使用？）是的，是以
      我的名字申請，現在還在使用。（問：99年8月7日凌晨2
      時55分和林可欣聯絡，有無交易成功？）有，這次我是向
      他買1錢安非他命6千元，我們約在高雄的湖內區○○路邊
      交易，是林可欣親自交給我的；（問：99年8月27日下午3
      時11分，和林可欣聯絡，這次有無交易成功？）有，這次
      我也是向他買安非他命6千元，我們約在高雄湖內區○○
      路邊，也是林可欣交給我的，大概是在晚上7、8點時交易
      成功」等語明確（見100年度偵字第4861號偵查卷第14、1
      5頁）。是以，依前揭事證所示，被告上開任意性自白，
      核與事實相符，應值採信。
  三、按販賣毒品係違法行為，非可公然為之，亦無公定價格，
      容易分裝並增減份量，而每次買賣之價量，可能隨時依雙
      方關係深淺、資力、需求量及對行情之認知、來源是否充
      裕、販賣者是否渴求資金、查緝是否嚴緊、購買者被查獲
      時供述購買對象之可能風險之評估等，因而異其標準，並
      機動調整，非可一概論之，是販賣毒品之利得除被告坦承
      犯行或價量俱臻明確外，委難察得其交易實情，然販賣者
      從價差或量差中牟利之方式雖異，惟其販賣行為在意圖營
      利則屬同一；從而，舉凡有償交易，除足以反證其確係另
      基於某種非圖利本意之關係外，通常尚難因無法查悉其販
      入價格，做為是否高價賣出之比較，諉以無營利之意思而
      阻卻販賣犯行之追訴（最高法院100年度台上字第252號判
      決意旨參照）。查被告坦承如附表所載之販賣第二級毒品
      甲基安非他命犯行，則以被告與購買甲基安非他命之證人
      蔡錫忠，僅係朋友關係，衡諸事理，第二級毒品甲基安非
      他命係價格昂貴之毒品，且無論轉讓或販賣營利，刑責均
      屬重大，被告與購買毒品之證人蔡錫忠間既無特別交情，
      自無可能甘冒重大刑責，完全無償或以購入之成本價轉讓
      之理，堪認被告確係基於販賣以營利之意圖，而為本件附
      表所示之販賣第二級毒品甲基安非他命犯行無訛。
  四、綜上所述，被告上開自白，均核與事實相符，堪以採信。
      本件事證已臻明確，被告販賣第二級毒品甲基安非他命犯
      行，均堪認定，自應依法論科。
  五、核被告所為，均係犯毒品危害防制條例第4條第2項之販賣
      第二級毒品罪。又被告於販賣前持有第二級毒品甲基安非
      他命之低度行為，為販賣之高度行為所吸收，不另論罪。
      再被告所為2次之販賣第二級毒品行為，犯意各別，行為
      互殊，應予分論併罰。另按「犯第4條至第8條之罪於偵查
      及審判中均自白者，減輕其刑」，毒品危害防制條例第17
      條第2項定有明文。查被告於偵查及審判中均自白其所犯
      上開販賣第二級毒品各罪，有各該筆錄附卷可稽，爰依上
      揭規定，各減輕其刑。次按販賣第二級毒品之法定刑為「
      處無期徒刑或7年以上有期徒刑」，然同為販賣第二級毒
      品之人，其原因動機不一，犯罪情節未必盡同，或有大盤
      毒梟者，亦有中小盤之分，甚或僅止於吸毒者友儕間謀取
      蠅頭小利互通有無，其販賣行為所造成危害社會之程度自
      屬有異，法律科處此類犯罪，所設之法定最低本刑卻同為
      「無期徒刑或7年以上有期徒刑」，不可謂不重，自非不
      可依客觀之犯行與主觀之惡性二者加以考量其情狀，是否
      有可憫恕之處，適用刑法第59條之規定酌量減輕其刑，期
      使個案裁判之量刑，能斟酌至當，符合罪刑相當原則及比
      例、平等原則。查被告販賣第二級毒品甲基安非他命對象
      僅有1人、交易次數為2次、販毒所得為12,000元，是其此
      等行為與吸毒者之間，賺取蠅頭小利之有償提供毒品以施
      用差異不大，其犯罪情節當非大中盤毒梟者可資等同並論
      。倘就被告前揭犯行，均論以法定最低度刑「7年以上有
      期徒刑」，依社會一般觀念及法律情感仍嫌過重，堪認其
      犯罪之情狀尚堪憫恕，乃就其所犯各次毒品犯行，均依刑
      法第59條規定酌減其刑。是以，被告同時有上揭減輕其刑
      之事由，應依刑法第70條規定，遞減輕之。爰審酌被告不
      思正途取財，販賣第二級毒品甲基安非他命供人施用藉以
      牟利，不僅戕害國民身心健康甚鉅，且危害社會秩序，兼
      衡及其犯罪後坦承全部犯行，尚有悔意等一切情狀，分別
      量處如主文所示之刑，並定其應執行之刑。至於公訴檢察
      官雖當庭對被告，各求處有期徒刑3年6月，並定應執行有
      期徒刑4年，惟本院審酌上情，認各量處如主文所示之刑
      及定應執行刑，已可達儆懲之效，附此敘明。
  六、沒收：
  （一）按毒品危害防制條例第19條第1項規定係採義務沒收主
        義，法院是否宣告沒收，並無斟酌之餘地。查未扣案之
        門號0000000000號行動電話1支（含SIM卡1枚），為被
        告所有且供本件販賣毒品所用之物，業經被告供述在卷
        （見本院卷第26頁背面），應依毒品危害防制條例第19
        條第1項規定宣告沒收。如全部或一部不能沒收時，追
        徵其價額或以其財產抵償之。
  （二）按犯毒品危害防制條例第4條之罪者，依同條例第19條
        第1項規定，其因犯罪所得之財物，均沒收之，如全部
        或一部不能沒收時，追徵其價額或以其財產抵償之。惟
        所稱因犯罪所得之財物，係以實際所得者為限，苟無所
        得或尚未取得者，即無從為沒收、追繳或以財產抵償之
        諭知（最高法院98年度台上第2321號判決意旨參照）。
        查被告先後2次販賣第二級毒品甲基安非他命之犯罪所
        得，合計12,000元，雖均未扣案，仍應依毒品危害防制
        條例條例第19條第1項規定諭知沒收，如全部或一部不
        能沒收時，以其財產抵償之。
  （三）按沒收為從刑之一種，依主從不可分原則，應附隨於主
        刑而同時宣告之，必該沒收物品與其所宣告主刑，具有
        關聯性，方能諭知沒收（最高法院100年度台上字第114
        7號判決意旨參照）。查本件員警執行搜索，同時查獲
        第一級毒品海洛因3包（0.976公克）、第三級毒品愷他
        命2包（純值淨重：0.772公克）、第四級毒品伯替唑他
        14顆、杓子3支等物，其中被告施用第一級毒品犯行，
        業經檢察官另案偵辦，則查扣之第一級毒品海洛因3包
       （0.976公克），即應於該案件宣告沒收；又被告於本院
        審理時供稱：「扣案第三級毒品愷他命2包、第四級毒
        品伯替唑他14顆是洪靜琳給我的，杓子是我施用第一級
        毒品用的」等語在卷（見本院卷第17頁），是以，此部
        分扣案物與本件被告所為販賣第二級毒品之犯行間，並
        無任何關聯，復無其他證據證明與本件有何關聯，爰不
        為沒收之諭知。
據上論斷，應依刑事訴訟法第299條第1項前段，毒品危害防制條
例第4條第2項、第17條第2項、第19條第1項，刑法第11條、第51
條第5款、第59條，判決如主文。
本案經檢察官詹尚晃到庭執行職務。
中    華    民    國   100    年    5     月    31    日
                刑事第二庭    審判長  法  官  吳坤芳
                                      法  官  黃翰義
                                      法  官  張銘晃
以上正本證明與原本無異。
如不服本判決應於收受本判決後10日內向本院提出上訴書狀，並
應敘述具體理由。其未敘述上訴理由者，應於上訴期間屆滿後20
日內向本院補提理由書狀（均須按他造當事人之人數附繕本）「
切勿逕送上級法院」。
                                      書記官  鄭梅君
中    華    民    國   100    年    5     月    31    日
┌─────────────────────────────────────┐
│附表                                                                      │
├─┬───┬──────┬─────┬───┬──────────────┤
│編│交  易│交易時間    │交易地點  │交易金│罪名及宣告刑（主刑、從刑）  │
│號│對  象│            │          │額（新│                            │
│  │      │            │          │台幣）│                            │
├─┼───┼──────┼─────┼───┼──────────────┤
│1 │蔡錫忠│99年8月7日  │高雄市湖內│6000元│林可欣販賣第二級毒品，處有期│
│  │      │凌晨4時許   │區○○○路│      │徒刑貳年。未扣案之門號091655│
│  │      │            │邊        │      │8707號行動電話壹支（含SIM卡 │
│  │      │            │          │      │壹張）沒收，如全部或一部不能│
│  │      │            │          │      │沒收時，追徵其價額或以其財產│
│  │      │            │          │      │抵償之；未扣案犯罪所得之財物│
│  │      │            │          │      │新臺幣陸仟元沒收，如全部或一│
│  │      │            │          │      │部不能沒收時，以其財產抵償之│
│  │      │            │          │      │。                          │
├─┼───┼──────┼─────┼───┼──────────────┤
│2 │蔡錫忠│99年8月27日 │同上      │6000元│林可欣販賣第二級毒品，處有期│
│  │      │晚上7、8時許│          │      │徒刑貳年。未扣案之門號091655│
│  │      │            │          │      │8707號行動電話壹支（含SIM卡 │
│  │      │            │          │      │壹張）沒收，如全部或一部不能│
│  │      │            │          │      │沒收時，追徵其價額或以其財產│
│  │      │            │          │      │抵償之；未扣案犯罪所得之財物│
│  │      │            │          │      │新臺幣陸仟元沒收，如全部或一│
│  │      │            │          │      │部不能沒收時，以其財產抵償之│
│  │      │            │          │      │。                          │
└─┴───┴──────┴─────┴───┴──────────────┘
附錄本案論罪科刑法條全文：
毒品危害防制條例第4條：
製造、運輸、販賣第一級毒品者，處死刑或無期徒刑；處無期徒
刑者，得併科新臺幣1千萬元以下罰金。
製造、運輸、販賣第二級毒品者，處無期徒刑或7年以上有期徒
刑，得併科新臺幣7百萬元以下罰金。
製造、運輸、販賣第三級毒品者，處5年以上有期徒刑，得併科
新臺幣5百萬元以下罰金。製造、運輸、販賣第四級毒品者，處3
年以上10年以下有期徒刑，得併科新臺幣3百萬元以下罰金。
製造、運輸、販賣專供製造或施用毒品之器具者，處1年以上7年
以下有期徒刑，得併科新臺幣1百萬元以下罰金。
前五項之未遂犯罰之。